臺灣高雄地方法院刑事判決　　　　　　　96年度易字第1123號
公　訴　人　臺灣高雄地方法院檢察署檢察官
被　　　告　甲○○
上列被告因業務侵占案件，經檢察官提起公訴（96年度偵緝字第
9 號），本院準備程序進行中，因被告就被訴事實為有罪之陳述
，經告知簡式審判程序意旨，並聽取公訴人及被告之意見後，本
院合議庭裁定由受命法官獨任依簡式審判程序審理，判決如下：
    主  文
甲○○連續意圖為自己不法之所有，而侵占對於業務上所持有之
物，處有期徒刑拾月。
    事實及理由
一、甲○○自民國94年10月15日起，任職於址設高雄市○○區○
    ○路5 巷15號21樓之「中南海保全股份有限公司」（下稱中
    南海公司），並自同日起即派駐於高雄市○○區○○路82號
    國揚大學大廈擔任現場總幹事，負責代收住戶管理費、代付
    廠商款項及行政事項，為從事業務之人。詎其因需錢孔急，
    竟基於意圖為自己不法所有之概括犯意，自94年11月間起至
    同年12月12日止，連續將業務上所代收而持有之國揚大學大
    廈住戶管理費共計新台幣（下同）522871元及零用金5978元
    ，予以侵占入己，未交還國揚大學大廈管理委員會；另承繼
    上開概括犯意，於94年11月4 日受託自國揚大學大廈管理委
    員會於高雄銀行灣內分行帳戶（帳號：000000000000號）內
    提領應支付予中南海公司之服務費43萬元後，易持有為所有
    ，將該筆服務費全數挪為己用，未交付予中南海公司，並旋
    即於94年12月13日離職不知去向，中南海公司始知上情，並
    訴請臺灣高雄地方法院檢察署檢察官偵查起訴。
二、被告所犯為死刑、無刑徒刑或最輕本刑為3 年以上有期徒刑
    以外之罪，其於準備程式中就被訴事實為有罪之陳述，經法
    官告知簡式審判程式之旨，並聽取公訴人之意見後，依刑事
    訴訟法第273 條之1 第1 項規定，裁定由受命法官獨任進行
    簡式審判程式，合先敘明。
三、訊據被告於本院審理時，就上開犯罪事實坦承不諱，核與證
    人即告訴人代理人蔣明芳、乙○○於偵查中之具結證述相符
    ，復有新進人員履歷表、國揚大學大廈管理費送存管委會（
    銀行）日報表、國揚大學大廈10月份行政零用金明細表、代
    收款交接簿及國揚大學大廈管理委員會存摺影本等資料在卷
    可佐，被告之自白與事實相符，本件事證明確，被告之犯行
    堪以認定，應依法論科。
四、查被告行為後，如附表所示之相關法律均業經變更，並俱於
    95年7 月1 日施行，玆經比較結果，裁判時法並未較為有利
    ，從而依刑法第2 條第1 項規定，自應適用各該行為時法，
    亦即修正前法，合先敘明。
五、是故核被告所為，乃係犯刑法第336 條第2 項之業務侵占罪
    。被告先後多次之犯行，時間緊接，觸犯構成要件相同之罪
    名，顯係基於概括犯意反覆為之，應依修正前刑法第56條連
    續犯之規定，論以一罪。爰審酌被告係受僱他人為從事業務
    之人，卻不知堅守本分，忠於職守，而為一己之私，侵占業
    務上所持有他人之財物，業已損及他人之財產權，本非可輕
    恕，惟慮及被告犯罪後坦承全部犯行，已有悔意，且無前科
    紀錄，有臺灣高等法院被告前案紀錄表1 份在卷可按，其素
    行良好，而迄未與告訴人達成和解乃因雙方條件無法達成共
    識等一切情狀，酌情量處如主文所示之刑，以資懲儆。
據上論斷，應依刑事訴訟法第273 條之1 第1 項、第299 條第1
項前段，刑法第2 條第1 項前段，修正前刑法第56條、第336 條
第2 項，罰金罰鍰提高標準條例第1 條前段，判決如主文所示之
刑。
本案經檢察官劉慕珊到庭執行職務
中　　華　　民　　國　　96　　年　　4　　月　　30 　日
                  刑事第七庭    法　官  張茹棻
以上正本證明與原本無異。
如不服本判決，應於判決送達後10日內，向本院提出上訴狀。
中　　華　　民　　國　　96　　年　　5 　　月　　1 　　日
                                書記官  陳惠玲
附表：
┌────┬────────────┬────────────┬──────┬─────┐
│變更部分│行為時法（下稱舊法）之內│裁判時法（下稱新法）之內│比較理由    │比較結果  │
│        │容                      │容                      │            │          │
├────┼────────────┼────────────┼──────┼─────┤
│【罰金刑│法定刑有處罰金（銀元）者│刑法施行法第1 條之1 規定│刑法之貨幣單│被告所犯刑│
│貨幣單位│，依罰金罰鍰提高標準條例│，94年1 月7 日刑法修正施│位由銀元變更│法第336 條│
│之變更】│第1 條前段規定，就其數額│行後，分則編所定罰金貨幣│為新台幣，且│第2 項之罰│
│        │得提高為10倍；再依現行法│單位為新台幣，且分則編未│刑法分則之罰│金刑，適用│
│        │規所定貨幣單位折算新台幣│修正之條文定有罰金者，提│金數額，亦視│新舊法所科│
│        │條例第2 條規定，以3 倍折│高其數額為30倍；但72年6 │該分則先前曾│之數額均相│
│        │算新台幣。即將原法定罰金│月26日至94年1 月7 日新增│修正與否，而│同，是以新│
│        │刑度之銀元，以30倍換算新│或修正之條文，則提高其數│分別提高3 或│法並未較有│
│        │台幣。                  │額為3 倍。              │30倍。      │利。      │
├────┼────────────┼────────────┼──────┼─────┤
│【罰金刑│（銀元）1 元以上。      │新台幣1000 元以上。     │新法提高罰金│舊法有利。│
│之下限】│參照上開規定，經提高10倍│                        │刑之下限（由│          │
│刑法第33│後，再折算新台幣，即新台│                        │新台幣30元提│          │
│條第5 款│幣30元。                │                        │高至1000元）│          │
│        │                        │                        │。          │          │
├────┼────────────┼────────────┼──────┼─────┤
│【連續犯│連續數行為而犯同一罪名者│刪除。                  │新法將連續犯│舊法有利。│
│之刪除】│，以一罪論。但得加重其刑│                        │之規定刪除後│          │
│刑法第56│二分之一。              │                        │，除非符合「│          │
│條      │                        │                        │接續犯」或「│          │
│        │                        │                        │包括一罪」之│          │
│        │                        │                        │情形，可認構│          │
│        │                        │                        │成單一犯罪外│          │
│        │                        │                        │，均應認係數│          │
│        │                        │                        │罪併罰。是此│          │
│        │                        │                        │刪除雖非犯罪│          │
│        │                        │                        │構成要件之變│          │
│        │                        │                        │更，但顯已影│          │
│        │                        │                        │響行為人刑罰│          │
│        │                        │                        │之法律效果，│          │
│        │                        │                        │自屬法律有變│          │
│        │                        │                        │更。        │          │
├────┴────────────┴────────────┴──────┴─────┤
│綜上比較，以舊法有利於被告。                                                          │
└───────────────────────────────────────────┘
附錄本案論罪科刑法條
刑法第336條
(公務公益侵占罪、業務侵占罪)
對於公務上或因公益所持有之物，犯前條第1 項之罪者，處1 年
以上7 年以下有期徒刑，得併科5 千元以下罰金。
對於業務上所持有之物，犯前條第1 項之罪者，處6 月以上5 年
以下有期徒刑，得併科3 千元以下罰金。
前二項之未遂犯罰之。
